【裁判字號】    99,交聲,1690
【裁判日期】    990414
【裁判案由】    聲明異議
【裁判全文】
臺灣臺中地方法院交通事件裁定        99年度交聲字第1690號
原處分機關  交通部公路總局臺中區監理所豐原監理站
受處分人    甲○○
上列異議人即受處分人因違反道路交通管理處罰條例案件，對於
交通部公路總局臺中區監理所豐原監理站於民國九十九年四月二
日所為之裁決（豐監稽違字第裁六三－ＨＥ0000000號裁
決書），聲明異議，本院裁定如下：
    主  文
原處分關於吊扣汽車駕駛執照拾貳個月部分撤銷。
甲○○自用小客車駕駛人駕駛汽車，經測試檢定酒精濃度超過規
定標準，吊扣小型車普通駕駛執照壹年。
    理  由
一、原處分機關略以：異議人即受處分人甲○○於民國九十九年
    四月一日二十三時三十二分許，駕駛車牌號碼０一五八－Ｌ
    Ｍ號自用小客車，在臺中縣大里市○○○路與元堤路口處，
    因「酒後駕車，經呼氣測試酒精濃度值每公升零點三五毫克
    」之違規事由，經臺中縣警察局交通警察隊員警以中縣警交
    字第ＨＥ0000000號違反道路交通管理事件通知單當
    場舉發。受處分人於前揭時間、地點被舉發違規事實，係違
    反道路交通管理處罰條例第三十五條第一項第一款規定，本
    站於九十九年四月二日以豐監稽違字第裁六三－ＨＥ000
    0000號裁決書裁處受處分人罰鍰新臺幣（下同）一萬九
    千五百元（罰鍰已繳納），吊扣汽車駕駛執照十二個月（受
    處分人領有職業聯結車駕駛執照），施以道安講習。
二、本件受處分人甲○○聲明異議意旨略以：因駕駛自用小客車
    違規，被吊扣職業聯結車駕照，為裁罰不當，且有違行政程
    序法第七條，請求撤銷原處分關於吊扣職業聯結車駕照一年
    部分等語（受處分人並未就罰鍰及施以道安講習部分聲明異
    議）。
三、經查：
  (一)按汽車駕駛人飲用酒類後，其吐氣所含酒精濃度超過每公
          升零點二五毫克以上者，不得駕車；汽車駕駛人，駕
      駛汽車  經測試檢定有酒精濃度超過規定標準之情形者，
      處新臺幣一萬五千元以上六萬元以下罰鍰，並當場移置保
      管該汽車及吊扣其駕駛執照一年；因而肇事致人受傷者，
      並吊扣其駕駛執照二年；致人重傷或死亡者，吊銷其駕駛
      執照，並不得再考領，道路交通安全規則第一百一十四條
      第二款及道路交通管理處罰條例第三十五條第一項第一款
      分別定有明文。
  (二)另按道路交通管理處罰條例第六十八條業於九十四年十二
      月十四日日修正，並自九十五年三月一日施行，修正前之
      道路交通管理處罰條例第六十八條規定：「汽車駕駛人，
      因違反本條例及道路交通安全規則之規定，受【吊扣或】
      吊銷駕駛執照處分時，【吊扣或】吊銷其持有各級車類之
      駕駛執照。」而修正後之道路交通管理處罰條例第六十八
      條規定：「汽車駕駛人，因違反本條例及道路交通安全規
      則之規定，受吊銷駕駛執照處分時，吊銷其持有各級車類
      之駕駛執照。」查，該條文修正前，其原提案修正條文為
      ：「汽、機車駕駛人，因違反本條例及道路交通安全規則
      之規定，受【吊扣或吊銷】駕駛執照處分時，【吊扣或吊
      銷】其違法或違規當時所駕駛車輛之駕駛執照。」立法理
      由略以：「原條文將違法或違規駕駛人所持有各級車類之
      駕駛執照一併吊扣或吊銷，失之過酷，影響人民工作及生
      活甚鉅，爰修正之」等語，是以其立法意旨在於違規行為
      對道路交通秩序之維持及道路交通安全已生較大之影響，
      故規定吊扣或吊銷其持有各級車類之駕駛執照，以限制其
      繼續駕車行駛道路之權利，其係屬駕駛行為之限制，並不
      因所持駕駛執照種類不同而有所差異。而最後通過之修正
      條文，係將道路交通管理處罰條例第六十八條原有條文中
      之【吊扣或】三字刪除各情，有立法院交通委員會九十四
      年十月五日臺立交字第０九四二四００一五三號函附道路
      交通管理處罰條例第六十八條審查報告可參（參立法院公
      報第94卷第70期第135至138頁）。則參照上開立法理由及
      立法經過，依修正後之條文，按上開規定受【吊銷駕照】
      處分者，仍維持吊銷其持有各級車類之駕駛執照，至於，
      受【吊扣駕照】處分者，則僅【吊扣】其違法或違規當時
      所駕駛車輛之駕駛執照，不再吊扣其持有各級車類之駕駛
      執照，此觀之立法理由及立法經過至明（臺灣高等法院臺
      中分院九十七年度交抗字第三二九號、九十八年度交抗字
      第三二五號裁定意旨參照）。本件受處分人於九十九年四
      月一日二十三時三十二分許違規時，上開新修正之道路交
      通管理處罰條例第六十八條業已生效施行，自應適用修正
      後之規定，僅吊扣其違法或違規當時所駕駛車輛之駕駛執
      照，不再吊扣其持有各級車類之駕駛執照，合先敘明。
  (三)本件受處分人甲○○持職業聯結車駕駛執照駕駛自用小客
      車，於上開時、地經檢測酒精濃度超過規定標準之違規事
      實，為受處分人所不爭執，復有臺中縣警察局舉發違反道
      路交通管理事件通知單、交通部公路總局臺中區○○○○
      ○道路交通管理事件裁決書、送達證書等資料附卷可考，
      足證受處分人上開酒後駕車違規事實已明，堪以認定。按
      汽車駕駛人取得高一級車類之駕駛資格者，應換發駕駛執
      照，並准其駕駛較低級車類之車輛，已領有聯結車駕駛執
      照者，得駕駛大客車、大貨車、代用大客車、大客貨兩用
      車、曳引車、小型車、輕型機器腳踏車。道路交通安全規
      則第六十一條第一項第一款定有明文。查受處分人所領有
      者係職業聯結車駕駛執照，乃現行實務上基於一人一照原
      則僅逐級核給駕駛執照一張，並未領有自小客車駕駛執照
      。而依修正後道路交通管理處罰條例第六十八條規定，既
      已將「吊扣」各級車類之規定予以刪除，原處分機關自不
      得逕行處分吊扣受處分人其他車種之職業聯結車駕駛執照
      。原處分機關逕行吊扣受處分人領有職業聯結車駕駛執照
      ，已逾越修正後道路交通管理處罰條例第六十八條之規範
      意涵及範圍。至受處分人僅持有職業聯結車駕駛執照，而
      未持有普通小型車駕駛執照，乃基於公路機關因汽車駕駛
      人取得高一級車類之駕駛資格者，應換發駕駛執照，並准
      其駕駛較低級車類之車輛之規定，因而實務上僅逐級核給
      汽車駕駛執照一張，致持有職業聯結車駕駛執照者，倘因
      駕駛普通小型車違規，而須吊扣小型車普通駕駛執照時，
      無小型車普通駕駛執照可供吊扣。此等因法令所產生執行
      技術層面之困難，本應由行政機關因應法令之變更，而精
      進其行政執行成效，斷不得因無駕駛執照可供吊扣執行之
      困難，為求行政上之便利，反棄法令於不顧，逕吊扣其持
      有各級車類之駕駛執照。是此技術層面之問題，要難據為
      原處分合法之理由（臺灣高等法院臺中分院九十七年度聲
      字第六六０號、九十七年度交抗字第四三六號及九十七年
      度交抗字第四二五號裁定同此意旨，可資參照）。是依前
      述受處分人依法所受之處分應為限制其駕駛自用小客車之
      權利，而非限制受處分人駕駛聯結車之權利，然原處分機
      關竟吊扣受處分人之職業聯結車駕駛執照，顯有誤會，且
      此舉無異剝奪受處分人駕駛職業聯結車之權利，對受處分
      人之工作權造成極大之損害，復與現行之道路交通管理處
      罰條例第六十八條之規定未合，故受處分人此部分異議理
      由，自屬可採。從而，本件異議為有理由，爰撤銷原處分
      關於吊扣汽車駕駛執照十二個月部分，並就該撤銷部分改
      諭知如主文第二項所示之處罰（而原處分機關另裁處受處
      分人罰鍰及施以道安講習部分，聲明異議意旨並未指摘及
      此，本院即無由就罰鍰及施以道安講習部分之處分併予審
      酌，附此敘明）。
四、據上論斷，應依道路交通管理處罰條例第八十七條第二項，
    道路交通案件處理辦法第二十條規定，裁定如主文。
中    華    民    國    99    年    4     月    14    日
                  交通法庭  法  官  張清洲
以上正本證明與原本無異。
如不服本裁定，應於送達後五日內，向本院提出抗告狀。
                            書記官  詹東益
中    華    民    國    99    年    4     月    14    日

司法院資訊處製作；財團法人民間司法改革基金會備份。
